臺灣板橋地方法院刑事判決　　　　　　 100年度易字第1899號
公　訴　人　臺灣板橋地方法院檢察署檢察官
被　　　告　李朝旭
上列被告因家暴傷害案件，經檢察官提起公訴（100 年度偵字第
11129 號），本院判決如下：
    主  文
李朝旭傷害人之身體，處拘役拾日，如易科罰金，以新臺幣壹
仟元折算壹日。
    事  實
一、李朝旭係胡麗珠之前夫，二人具有家庭暴力防治法第3 條第
    1 款所定之家庭成員關係。李朝旭於民國100 年3 月30日20
    時許，在其位於新北市○○區○○街41巷1 弄11號4 樓住處
    客廳，因雙方所生子女之扶養照護問題，與胡麗珠發生口角
    爭執，詎李朝旭因一時氣憤，竟基於傷害人之身體之犯意，
    先以徒手、繼之持拖鞋毆打胡麗珠之臉部，致胡麗珠受有左
    臉紅腫疼痛、頭痛、頭暈等傷害。嗣因胡麗珠報警處理，始
    查悉上情。
二、案經胡麗珠訴由新北市政府警察局土城分局報請臺灣板橋地
    方法院檢察署檢察官偵查起訴。
    理  由
一、證據能力部分：按被告以外之人於審判外之言詞或書面陳述
    ，除法律有規定者外，不得作為證據，刑事訴訟法第159 條
    第1 項固定有明文。惟被告以外之人於審判外之陳述，雖不
    符同法第159 條之1 至之4 之規定，而經當事人於審判程序
    同意作為證據，法院審酌該言詞陳述或書面陳述作成時之情
    況，認為適當者，亦得為證據；當事人、代理人或辯護人於
    法院調查證據時，知有第159 條第1 項不得為證據之情形，
    而未於言詞辯論終結前聲明異議者，視為有前項之同意，此
    亦據同法第159 條之5 規定甚明。查本件被告、檢察官於本
    院準備程序中均未就證據能力提出爭執，且迄於言詞辯論終
    結前，亦未就本院所調查之證據主張有刑事訴訟法第159 條
    第1 項不得為證據之情形，應認均已同意得作為本案之證據
    。從而，下述證據資料縱有屬傳聞證據，且不符刑事訴訟法
    第159 條之1 至之4 之規定者，經本院審酌各該證據資料作
    成時之一切客觀情況，認無不適當之情事，均認有證據能力
    ，合先敘明。
二、訊據被告李朝旭僅坦承伊曾於上揭時間、地點與告訴人胡麗
    珠發生口角爭執，並有出手將告訴人從客廳擬推至門外，而
    矢口否認有何傷害犯行，辯稱：當時告訴人在伊住處吵鬧，
    伊擔心吵到鄰居，請告訴人出去，但告訴人不出去，伊才出
    手推告訴人，告訴人有沒有受傷伊不知道云云。惟查：上揭
    事實，迭據告訴人胡麗珠於警詢、偵訊及本院審理時指訴明
    確，觀其歷次指訴內容均屬一致，再徵以現場目擊證人即被
    告與告訴人所生之子李奕興於警詢、偵訊及本院審理時之證
    詞亦相符合，此外並有亞東紀念醫院診斷證明書影本1 紙附
    卷可稽，足認告訴人之指訴有憑有據，絕非子虛烏有之事。
    蓋告訴人係被告之前妻、證人李奕興則係被告親生之子，倘
    被告不曾對告訴人施加暴行，渠二人豈有不顧慮誣告、偽證
    罪責，串謀共同陷害被告之理。再者，依上開診斷證明書所
    載，被告係於案發當天即100 年3 月30日前往醫院急診，經
    診斷結果認有頭痛、頭暈及左臉疼痛等症狀。而參酌證人李
    奕興具結證述：（問：你爸爸怎麼打你媽媽？）我爸爸先用
    手打，然後用拖鞋打我媽媽的臉，只有打臉而已，我有看到
    媽媽的臉有紅紅的等語（見本院卷第53頁反面）；及告訴人
    所指：（問：被告打妳，妳有無受傷？）我的左臉有腫起來
    ，還有頭暈…當時在警局製作筆錄很久，警察叫我趕快去醫
    院驗傷，到醫院之後，醫生說時間已經隔了很久，看不出紅
    腫等語（見本院卷第41頁）。衡諸一般經驗法則，堪認告訴
    人當時遭受被告毆打，確實受有左臉紅腫疼痛、頭痛、頭暈
    等傷害，然因傷勢不重，在警局製作筆錄後，前往醫院驗傷
    之際，間隔相當時間，其左臉紅腫已有消褪，始未記載於上
    開診斷證明書甚灼。被告空言否認，顯係推卸責任之詞，要
    難採信。綜上所述，本案事證已屬明確，被告犯行堪予認定
    ，應依法論科。
三、按家庭暴力防治法所稱之「家庭暴力」，係指家庭成員間實
    施身體或精神上不法侵害之行為。所謂「家庭暴力罪」，係
    指家庭成員間故意實施家庭暴力行為而成立其他法律所規定
    之犯罪，家庭暴力防治法第2 條第1 款、第2 款分別定有明
    文。查被告係告訴人之前夫，二人具有家庭暴力防治法第3
    條第1 款所定之家庭成員關係，是核被告所為，係犯刑法第
    277 條第1 項之傷害罪，且屬於對家庭成員間實施身體不法
    侵害之行為，而該當家庭暴力防治法所稱之家庭暴力罪，惟
    因家庭暴力防治法對於家庭暴力罪並無科處刑罰之規定，是
    以僅依刑法傷害罪予以論罪科刑即可。爰審酌被告不思以理
    性方法解決家庭問題，僅因細故，即悍然出手毆打告訴人，
    且犯後飾詞卸責，未見悔意，態度殊不可取，兼衡其與告訴
    人之關係、犯罪時所受之刺激、犯罪之手段、對於告訴人造
    成之傷勢程度尚屬輕微等一切情狀，量處如主文所示之刑，
    並諭知如易科罰金之折算標準，以示懲儆。公訴人求刑有期
    徒刑6 月，本院認為顯然過重，應以如主文所示之刑為適當
    ，附此敘明。
據上論斷，應依刑事訴訟法第299 條第1 項前段，刑法第277 條
第1 項、第41條第1 項前段，刑法施行法第1 條之1 第1 項、第
2 項前段，判決如主文。
本案經檢察官曾揚嶺到庭執行職務。
中    華    民    國   100    年    10    月    21    日
                  刑事第十八庭    法  官  朱嘉川
以上正本證明與原本無異。
如不服本判決應於收受送達後10日內向本院提出上訴書狀，並應
敘述具體理由；其未敘述上訴理由者，應於上訴期間屆滿後20日
內向本院補提理由書（均須按他造當事人之人數附繕本）「切勿
逕送上級法院」。
                                  書記官  蘇宥維
中    華    民    國   100    年    10    月    21    日
附錄本案論罪科刑法條全文
中華民國刑法第277 條：
傷害人之身體或健康者，處3 年以下有期徒刑、拘役或1 千元以
下罰金。
犯前項之罪因而致人於死者，處無期徒刑或7 年以上有期徒刑；
致重傷者，處3 年以上10年以下有期徒刑。